臺灣士林地方法院民事裁定
111年度訴字第127號
原      告  行運生活國際股份有限公司


法定代理人  陳虹年  

訴訟代理人  龔新傑律師
            黃湘捷律師
被      告  鄭樹恩  

            李智豪  
            王啓宇  
共      同
訴訟代理人  陳恪勤律師                      
被      告  蒙秀珍  

訴訟代理人  王仕升律師                    
上列當事人間損害賠償事件，本院裁定如下：
    主  文
本件移送臺灣新竹地方法院。
    理  由
一、按訴訟之全部或一部，法院認為無管轄權者，依原告聲請或
    依職權以裁定移送其管轄法院，民事訴訟法第28條第1項定
    有明文。次按訴訟，由被告住所地之法院管轄；因侵權行為
    涉訟者，得由行為地之法院管轄；共同訴訟之被告數人，其
    住所不在一法院管轄區域內者，各該住所地之法院俱有管轄
    權，但依第4條至前條規定有共同管轄法院者，由該法院管
    轄。民事訴訟法第1條第1項前段、第15條第1項、第20條亦
    分別定有明文。
二、原告起訴主張略以：被告鄭樹恩於民國100年至103年間為原
    告、訴外人伸盈泰股份有限公司（下稱伸盈泰公司）、碩勇
    股份有限公司（下稱碩勇公司）、碩泰健康科技股份有限公
    司（下稱碩泰公司）之實際負責人，被告李智豪、王啓宇任
    職於訴外人碩勇公司，訴外人連燦章自100年2月22日登記為
    原告負責人，至102年7月18日變更為被告蒙秀珍。被告身為
    原告從業人員，於訴外人新竹瓦斯股份有限公司（下稱新竹
    瓦斯公司）100年至103年間依政府採購法公開招標之案號10
    0-013、101-004、101-025、102-014、103-002標案（下稱
    系爭標案）時，以詐術使訴外人新竹瓦斯公司承辦人員陷於
    錯誤，誤認有3家廠商投標，進而開標，並為虛偽之比、減
    價後，由訴外人伸盈泰公司為上開標案之最低價廠商而決標
    ，而構成政府採購法第87條第3項之以詐術使開標發生不正
    確結果之犯行，嗣上開犯罪事實經檢察官偵查後予以緩起訴
    處分確定在案。訴外人新竹瓦斯公司因此向原告追繳系爭標
    案之押標金共新臺幣（下同）509萬元，原告遂繳納申訴審
    議審查費共3萬元，以求救濟，然申訴未果，原告考量後未
    提起行政訴訟，該審議判斷業已確定，最終經法務部行政執
    行署臺北分署以執行命令命原告清償509萬430元。被告明知
    有影響採購公正之違反法令行為，將遭致追繳押標金，仍基
    於共同不法行為，使原告受有遭追繳押標金509萬元及支出
    申訴審議審查費3萬元之損害，應依公司法第23條第1項、民
    法第184條第1項、第185條第1項規定，對原告負連帶負損害
    賠償責任等語。
三、查被告鄭樹恩之住所位在新北市汐止區、被告李智豪及王啓宇之住所位在基隆市、被告蒙秀珍之住所位在臺北市中正區
　　，各被告住所不在一法院管轄區域內。又依原告上開主張可
    知，兩造係因侵權行為涉訟，而系爭標案之投標文件收件地
    、開標地等均在新竹縣，有系爭標案招標文件可稽（本院卷
    第68至240頁），足見施行詐術使開標發生不正確結果之行
    為地係於新竹縣，是本件侵權行為之實行行為地係在新竹縣
    ，屬於臺灣新竹地方法院之管轄區域。原告雖稱，被告等人
    製作100-013、101-004、101-025標案之投標文件，係於原
    告公司前臺北市士林區之所在地，故臺北市士林區亦為侵權
    行為地云云。惟依原告主張被告等人以詐術使開標發生不正
    確之結果，致原告受有遭追繳押標金及向行政院公共工程委
    員會申訴繳納審查費之損害等侵權事實以觀，應以向投標收
    件地(新竹縣)遞出投票文件，方為詐術即侵權行為實行之著
    手，而製作投標文件，僅係遂行前揭以術詐使開標發生不正
    確結果之侵權行為之準備(預備)行為，故製作投標文件所在
    地，非屬侵權行為實行之侵權行為地。另原告因被告之侵權
    行為，遭訴外人新竹瓦斯公司追繳押標金，並為進行救濟，
    向位在臺北市信義區之行政院公共工程委員會繳納申訴審議
    審查費，因此受有追繳押標金、繳納申訴審議審查費之損害
    ，有訴外人新竹瓦斯公司函、行政院公共工程委員會繳納款
    項收據、法務部行政執行署臺北分署執行命令可稽（本院卷
    第56至58、66頁），是本件侵權行為損害結果發生地為新竹
    縣（追繳押標金部分）、臺北市信義區（申訴審議審查費部
    分），分屬臺灣新竹地方法院、臺灣臺北地方法院之管轄區
    域。承上，依民事訴訟法第15條第1項、第20條但書規定，
    臺灣新竹地方法院、臺灣臺北地方法院就本件均有管轄權。
    茲原告向無管轄權之本院起訴，顯係違誤。本院審酌本件侵
    權行為主要事實係發生於新竹縣，基於日後證據調查之便利
    ，應以移送共同管轄法院臺灣新竹地方法院較為適當。爰依
    職權將本件移送臺灣新竹地方法院。
四、爰裁定如主文。
中　　華　　民　　國　　111 　年　　2 　　月　　24　　日
                民事第一庭  法　官  劉逸成
以上正本係照原本作成。
如對本裁定抗告，須於裁定送達後10日內向本院提出抗告狀，並
繳納抗告費新臺幣1,000元。
中　　華　　民　　國　　111 　年　　2 　　月　　24　　日
　　　　　　　　　　　　　  書記官  康雅婷